臺灣板橋地方法院刑事判決　　　　　　　　　　　　　九十年度易字第一五三五號
　　公　訴　人　臺灣板橋地方法院檢察署檢察官
　　被　　　告　壬○○
　　　　　　　　丑○○
　　　　　　　　戊○○○
　　　　　　　　甲○○
　　　　　　　　庚○○
　　右五人共同　張瑞釗律師
　　選任辯護人　邱曉欣律師
　　被　　　告　丁○○
　　　　　　　　癸○
　　右二人共同
　　選任辯護人　顏火炎律師
右列被告因竊佔案件，經檢察官提起公訴（八十八年度偵字第一一六四四號），本院
判決如左：
    主  文
壬○○、丑○○、 甲○○、丁○○、癸○均免訴。
戊○○○、庚○○均無罪。
    理  由
壹、公訴意旨略以：被告壬○○、丑○○、戊○○○、甲○○、丁○○、癸○、庚○○等人，分別係臺北縣永和市○○路乾坤公寓大廈社區之住戶或區分所有權人。
    壬○○、丑○○、戊○○○、甲○○、丁○○、癸○、庚○○等人，明知位於該
    社區後方（由臺北縣永和市○○路一四八巷口進入）之約略三角形空地，係社區
    全體住戶所公同共有之土地（土地坐落於臺北縣永和市○○段〔竹林段〕一三八
    地號），均未經全體住戶之同意或授權，竟均意圖為自己不法之利益，丁○○、
    癸○、壬○○、丑○○、甲○○等人自民國八十二年五月起，庚○○自八十三年
    二月起，戊○○○自八十四年六月起，分別佔用該全體住戶公同共有之土地，作
    為停車之用，嗣經子○○、辛○○、丙○○、己○○等其他住戶抗議檢舉後，經
    臺北縣政府工務局於八十八年一月二十七日派員拆除上開空地上之違規停車棚架
    後，壬○○、丑○○、戊○○○、甲○○、丁○○、癸○、庚○○等人，已明知
    有社區之住戶及區分所有權人，反對其等未經全體住戶同意，擅自佔用社區公同
    共有土地，專供其等停放車輛，並妨害社區其他住戶區分所有權人進入使用停放
    車輛，竟仍不知節制，隨即又在現場搭蓋伸縮鐵架車棚（如附件，臺北縣中和地
    政事務所土地複丈成果圖），持續竊佔上開附件所示之社區公同共有土地停車使
    用。
貳、無罪部分（被告戊○○○、庚○○部分）：
一、按犯罪事實應依證據認定之，無證據不得推定其犯罪事實。又不能證明被告犯罪
    者，應諭知無罪之判決，刑事訴訟法第一百五十四條、第三百零一條第一項分別
    定有明文。次按，「竊佔罪為即成犯，於竊佔行為完成時犯罪即成立，以後之繼
    續竊佔，乃狀態之繼續而非行為之繼續；如在他人竊佔土地行為完成後，始向其
    買受或收受，縱明知係因竊佔而得，仍予故買或收受，祗能成立故買贓物或收受
    贓物罪，與收買動產之盜贓初無異致，不能謂其故買或收受行為，即為竊佔不動
    產。」，此有最高法院八十一年度台上字第二一九八號判決要旨可資參照。
二、訊之被告戊○○○、庚○○固坦承有於上開時地停放車輛佔用空地之事實，惟堅
    決否認有何竊佔犯行，被告戊○○○辯稱：伊前手在六十九年買房子，於八十四
    年六月間前手將房子及車位使用權賣給伊，伊是繼受前手的權利等語；被告庚○○則辯稱：伊在八十四年六月廿七日以妻子李麗月名義買房子，買賣契約上載明
    將停車位停置權利連同房子一同移轉，伊係買受取得前手停車位使用權等語。
三、經查，被告戊○○○於八十四年六月廿七日向徐白秀珠購買門牌號碼台北縣永和
    市○○路一四四號四樓房屋及坐落土地一節，有被告戊○○○提出之買賣契約書
    影本一件在卷可稽（附於偵查卷第一宗第二一五頁），又該買賣契約書上第十點
    載有「本買賣尚包括兩個車位之使用權無誤。另附贈車篷兩個」等語，有上開買
    賣契約書影本在卷足憑。另被告庚○○於八十二年十二月廿三日以其妻李麗月名
    義向鄭潔心購買門牌號碼台北縣永和市○○路一四六號七樓及坐落土地一節，亦
    有被告庚○○提出之買賣契約書影本一件在卷可稽（附於偵查卷第一宗第八八頁
    、第八九頁），又該買賣契約書上第十六點第三款載有「乙方（鄭潔心）將原有
    車位停置權利隨同房屋交與甲方使用」等語，有上述買賣契約書影本在卷為憑，
    是被告戊○○○、庚○○辯稱：伊等係向前手買受房屋繼受使用停車位權利等語
    ，應非無稽，堪以採信。
四、雖被告戊○○○、庚○○確有佔有使用上開土地停放車輛，惟被告戊○○○、庚○○佔有上開土地乃係分別繼受案外人徐白秀珠、鄭潔心對上開土地之佔有，揆
    諸前揭說明，被告戊○○○、庚○○自無可能成立竊佔罪。此外，復查無其他積
    極證據證明被告戊○○○、庚○○確有公訴人所指之竊佔犯行，既不能證明被告
    戊○○○、庚○○犯罪，自應就諭知其二人無罪之判決。至於被告戊○○○、庚○○佔有使用之上開土地是否為贓物一節，因贓物罪與竊佔罪之基本社會事實並
    非同一，尚非本院所得審究，應由檢察官另行偵查，附此敘明。
參、免訴部分（被告壬○○、丑○○、甲○○、丁○○、癸○部分）：
一、按案件時效已完成者，應諭知免訴之判決，刑事訴訟法第三百零二條第二款定有
    明文；又刑法第三百二十條第二項之竊佔罪，為即成犯，於其竊佔行為完成時犯
    罪即成立，以後之繼續竊佔乃狀態之繼續，而非行為之繼續，最高法院六十六年
    度台上字第三一一八號判例亦著有明文可資參照。
二、訊據被告壬○○、丑○○、甲○○、丁○○、癸○固坦承有於前述時間占用上開
    土地停放車輛，及上開土地係其等與告訴人等其他住戶共同等事實，惟均否認有
    何竊佔犯行，被告壬○○辯稱：伊七十一年買房子就開始用車位，車庫原來就蓋
    好。當初在用沒人反對等語；被告丑○○辯稱：伊六十八年買房子，就陸續有用
    停車位。八十二年管委會說要付費，伊也有繳，伊是停晚上，白天其他住戶可停
    等語；被告甲○○辯稱：我六十八年買房子，河邊有一大片空地，當時有人在停
    車，我們也跟著停。後來管委會收錢，我們也跟著繳等語；被告丁○○辯稱：大
    樓六十七年興建，伊是地主，六十七年時沒有車子，後來車子越來越多，大家有
    需要就去停。有開管理委員會集合大家共識，才決定收費停車。開會結果是使用
    者付費，伊現實使用車位的狀況，規定收費方式。原來規劃是十一個車位，是依
    照當時在用這十幾個車位的人，來規定如何收費等語；被告癸○為被告丁○○之
    姊夫，亦做出與被告丁○○相同之辯詞。
三、經查，告訴代理人乙○○於本院訊問時陳稱：「我是一三六號五樓。我在六十八
    、九年左右，有買建好第一批房屋，... 六十八、九年時我沒有買車子，當時空
    地大家都可以停車，先回來先停。」、「（問：本件除被告戊○○○、庚○○之
    外，其他被告在何時住進本件公寓？）跟我差不多時候。其他被告都有使用車子
    ，也有停放在公寓前空地。六十八、九年當時使用車子的人不多，先回來的先停
    ，大家並沒有就停車的問題在討論。」等語（參見本院九十年十二月七日訊問筆
    錄），核與被告壬○○、丑○○、甲○○、丁○○、癸○前開所辯之情節大致相
    符，顯見被告壬○○、丑○○、甲○○、丁○○、癸○等人確實自六十七年至七
    十一年左右搬進上開乾坤公寓之時起，即將其等之車輛停放該公寓前之空地。次
    查，同案被告黃文豪於本院訊問時供稱：「我八十二年擔任主委，... 開會有作
    成決議，是在場人形成共識做出來的。... 決議內容跟決議書上記載的一樣。當
    天依現實使用情形，編出順序，共十一人。」等語（參見本院九十年七月十日訊
    問筆錄），核與被告丁○○供稱：依照現實使用車位的狀況，規定收費方式等語
    之情節相符，由此可見同案被告黃文豪擔任主任委員之時，係針對原來使用上開
    空地停放車輛之人，訂立收費之標準。而在此決議公佈之前，被告壬○○、丑○○、甲○○、丁○○、癸○等人確實已有使用該空地停放車輛之事實。公訴人認
    被告壬○○、丑○○、甲○○、丁○○、癸○佔用上開土地之時間係自八十二年
    五月間，尚有誤會。
四、按刑法第三百二十條第二項之竊佔罪，為即成犯，於其竊佔行為完成時犯罪即成
    立，以後之繼續竊佔乃狀態之繼續，而非行為之繼續，已如前述，又竊佔罪之最
    重本刑為五年以下有期徒刑，依刑法第八十條第一項第二款規定，其追訴權因十
    年不行使而消滅。被告壬○○、丑○○、甲○○、丁○○、癸○等人於六十七年
    至七十一年間即已完成竊佔行為，其後於八十二年間依據管理委員決議內容繼續
    佔有上開空地停放車輛，以及八十八年間經台北縣政府工務局於八十八年一月廿
    七日拆除違規停車棚架後，繼續佔有上開空地停放車輛之事實，均為狀態之繼續
    而非行為之繼續，告訴人子○○等人遲至八十八年五月六日始具狀向台灣板橋地
    方法院檢察署提出被告壬○○、丑○○、甲○○、丁○○、癸○等人之竊佔罪告
    訴，揆諸前揭說明，被告壬○○等五人所犯竊佔罪之追訴權時效早已消滅，本院
    應諭知免訴之判決。至告訴人另指陳八十二年所做出之管理委員會決議並未經過
    全體住戶同意，且多數住戶並不知悉開會之事，該決議內容並不公平一節，告訴
    人等應另循民事途徑解決，以釐清該決議之效力並尋求其等共有之上開土地之最
    佳利用方式，本院尚無從置喙，併予敘明。
據上論斷，應依刑事訴訟法第三百零一條前段、第三百零二條第四款，判決如主文。
中      華      民      國      九十一      年    一    月    二十五    日
                                  臺灣板橋地方法院刑事第三庭
                                          法  官  連  育  群
右正本證明與原本無異。
如不服本判決，應於判決送達後十日內，向本院提出上訴狀。
                                          書記官  蘇  恩  慶
中      華      民      國      九十一      年    一    月    二十五    日
